【裁判字號】    97,訴,366
【裁判日期】    970731
【裁判案由】    分割共有物
【裁判全文】
臺灣彰化地方法院民事判決  97年度訴字第366號
原      告  乙○
被      告  甲○○
訴訟代理人  許憐
上列當事人間請求分割共有物事件，本院於民國97年7月29日言
詞辯論終結，判決如下：
    主      文
兩造共有坐落彰化縣大城鄉○○段1104地號，地目建，面積1,19
3平方公尺土地，分割為如附圖即彰化縣二林地政事務所97年7月
21日土地複丈成果圖所示，編號1部分面積596平方公尺土地分歸
原告取得，編號2部分面積597平方公尺土地分歸被告取得。
訴訟費用新台幣14,950元，由被告負擔新台幣7,475元，餘新台
幣7,475元由原告負擔。
    事實及理由
一、本件原告主張坐落彰化縣大城鄉○○段1104地號土地、地目
    建、面積1,193平方公尺土地（下稱系爭土地）分別為兩造
    所共有，應有部分各2分之1，及共有人就系爭土地並未訂有
    不分割之特約，依物之使用目的亦無不能分割情形，因無法
    達成分割協議等事實，已據其提出土地登記謄本及地籍圖謄
    本等件為證，核屬相符，並為被告所不爭執，應認原告此部
    分主張為真實。
二、按各共有人，得隨時請求分割共有物。共有物之分割方法，
    不能協議決定者，法院得因任何共有人之聲請，命為原物分
    配於各共有人；民法第823條第1項及第824條第2項第1款分
    別定有明文。本件原告基於共有人之共有物分割請求權起訴
    請求裁判分割系爭土地，依前開規定，洵屬正當，應予准許
    。
三、查系爭土地地目建，使用分區為一般農業區，使用地類別為
    甲種建築用地，地勢平坦，略呈梯形，以西北側之村南路為
    出入孔道，目前系爭土地分別由共有人之建物占有使用等事
    實，業經本院囑託彰化縣二林地政事務所測量人員會同兩造
    勘驗現場屬實，製有勘驗筆錄及卷附土地複丈成果圖在卷可
    稽。
四、至系爭土地之分割方法，按分割共有物，除公平原則外，應
    依共有物之性質，斟酌其分割後之經濟效用，而為適當之分
    配。本院斟酌：
１、系爭土地地目建，使用分區為一般農業區，使用地類別為甲
    種建築用地，交通尚稱便利，面積1,193平方公尺，目前由
    兩造之建物占有使用，系爭土地仍以原物分割為宜。
２、兩造共有系爭土地之應有部分比例各為2分之1。兩造對如附
    圖所示分割方案亦均表示無意見，而依該方案分割結果，各
    共有人所分得之土地與兩造使用現狀相符，並均有適宜之通
    路對外聯絡，以提高系爭土地之經濟效用，堪值採取。爰判
    決如主文所示。
五、又本件訴訟裁判費為新台幣（下同）6,500元、地政規費8,4
    50元，總計14,950元，分別有收據在卷可稽。按分割共有物
    事件，如由敗訴之被告負擔訴訟費用顯失公平，爰命勝訴之
    原告負擔一部分訴訟費用，並確定如主文。
六、訴訟費用負擔之依據：民事訴訟法第80條之1。
中    華    民    國    97    年    7    月     31    日
                  臺灣彰化地方法院民事第一庭
                                  法    官  羅培昌
以上為正本係照原本作成。
如對本判決上訴，應於判決送達後二十日內向本院提出上訴狀。
中    華    民    國    97    年    7    月     31    日
                                  書 記 官  吳金良


司法院資訊處製作；財團法人民間司法改革基金會備份。
